臺灣高等法院花蓮分院刑事判決　　　　　　　　　　九十三年度上訴字第二一三號
　　上　訴　人　
　　即　被　告　丙○○
　　　　　　　　乙○○
　　　　　　　　丁○○
　　共　　　同
　　選任辯護人　己○○律師
右上訴人即被告因違反槍砲彈藥刀械管制條例等案件，不服臺灣花蓮地方法院九十三
年度訴字第一一二號中華民國九十三年十一月十二日第一審判決（起訴案號：臺灣花
蓮地方法院檢察署九十三年度偵字第九一四號），提起上訴，本院判決如左：
    主  文
原判決關於丙○○、乙○○被訴違反槍砲彈藥刀械管制條例部分，暨定執行刑部分均
撤銷。
丙○○共同未經許可，持有可發射子彈具有殺傷力之土造手槍，累犯，處有期徒刑貳
年拾月，併科罰金新臺幣陸拾萬元；罰金如易服勞役，以罰金總額與陸個月之日數比
例計算。扣案之土造鋼筆手槍壹支（警製槍枝管制編號0000000000號）及
制式霰彈伍顆，均沒收。
乙○○共同未經許可，持有可發射子彈具有殺傷力之土造手槍，處有期徒刑貳年陸月
，併科罰金新臺幣參拾萬元；罰金如易服勞役，以罰金總額與陸個月之日數比例計算
。扣案之土造鋼筆手槍壹支（警製槍枝管制編號0000000000號）、土造雙
管長槍壹把（警製槍枝管制編號0000000000號）及制式霰彈伍顆，均沒收
。
其餘上訴（丙○○、乙○○共同傷害部分，及丁○○部分）駁回。
丙○○第二項所宣告之刑與上訴駁回部分所宣告之刑，應執行有期徒刑肆年，併科罰
金新臺幣陸拾萬元；罰金如易服勞役，以罰金總額與陸個月之日數比例計算。扣案之
土造鋼筆手槍壹支（警製槍枝管制編號0000000000號）及制式霰彈伍顆，
均沒收。
乙○○第三項所宣告之刑與上訴駁回部分所宣告之刑，應執行有期徒刑參年肆月，併
科罰金新臺幣參拾萬元；罰金如易服勞役，以罰金總額與陸個月之日數比例計算。扣
案之土造鋼筆手槍壹支（警製槍枝管制編號0000000000號）、土造雙管長
槍壹把（警製槍枝管制編號0000000000號）及制式霰彈伍顆，均沒收。
    事  實
一、丙○○前曾因賭博案件，於民國（下同）八十八年三月十七日經判處有期徒刑四
    月確定，於八十八年八月十七日易科罰金執行完畢，猶不知警惕。丙○○於九十
    二年間因簽中張月娘為組頭之六合彩，彩金約新台幣（以下同）三百餘萬元，張
    月娘因無力給付而避不見面，丙○○與其胞弟丁○○、朋友乙○○及綽號「小強
    」之成年男子等人，遂自九十二年十二月初起，多次前往張月娘住處即其前夫庚○○位於花蓮縣花蓮市○○街一百二十三號住處，欲找尋張月娘惟均不遇。丙○○遂以張月娘既仍與庚○○同住一處，而張月娘又行蹤不明，而轉向庚○○要求
    償還。丙○○、丁○○、乙○○、「小強」等人遂基於強制之犯意聯絡，於九十
    二年十二月四日下午五時許，至庚○○上址住處，以三字經辱罵庚○○後離去；
    同日下午七時許，復再度前往上址，對庚○○加以恐嚇稱：把錢交出來，否則要
    讓伊受傷、並對其全家不利等語，使庚○○心生畏懼，並以此方法脅迫庚○○必
    須同意彼等在該處居住，而使庚○○行無義務之事。庚○○逼不得已，只得應允
    ，但要求彼等書立切結書一紙以為憑據，丙○○等人遂推由丁○○在切結書上簽
    名。嗣庚○○因有事暫離花蓮數日，並請友人甲○○代為幫忙看家，至同年月八
    日凌晨五時許，庚○○始返回上址；丙○○見庚○○返回住處且先前要求庚○○
    償債均無所獲，竟思以傷害之強暴方法迫使庚○○償債，遂基於同一強制庚○○
    償債之概括犯意，以腳踢庚○○肚腹，並高聲喊叫當時尚住在該處之乙○○下來
    ，乙○○聞訊後，亦基於傷害之犯意聯絡，持用刀子一把，以刀背揮砍庚○○胸
    腹部，造成庚○○之左側肋部受有三公分乘零點五公分之皮膚擦傷、紅腫傷害。
    丙○○並持用不詳之器物一把，朝庚○○頭部點指，並高喊「給你死」等語，以
    此危害生命之事脅迫庚○○致心生畏怖。庚○○不堪丙○○等人上開強暴、脅迫
    之行為，乃於同年十二月八日晚間七時許，與友人甲○○先湊集七萬元，交予亦
    有犯意聯絡綽號「小強」之人收受而行無義務之事。惟該「小強」者尚對庚○○
    陳稱：明日尚須償付十三萬元，庚○○認事難善了，只得於同年十二月九日向警
    方報案而查獲上情。
二、乙○○於九十一年間某日，在南投縣集集火車站附近，向綽號「臭補」之人，購
    得具有殺傷力之銀色土造鋼筆手槍一支、黑色土造雙管長槍一把及供上述手槍所
    用具殺傷力之制式霰彈共十顆，而非法持有之。嗣於九十三年三月間，因唐耀東
    舉辦廟會，由丙○○找來藝人炒熱場面並包給藝人紅包共十二萬元，丙○○認為
    上開紅包理應由唐耀東給付，惟唐耀東事後竟不聞問，致丙○○心生不滿；乃於
    九十三年四月十七日凌晨二時四十五分左右，丙○○與乙○○乃基於共同持有前
    開銀色土造鋼筆手槍及制式霰彈之犯意聯絡，至唐耀東位於花蓮縣新城鄉康樂村
    康樂七十六號住處，由乙○○持前開銀色土造鋼筆手槍及霰彈對窗戶玻璃開槍射
    擊三發子彈（毀損部分未據告訴）。嗣經警監聽獲悉上情，而於九十三年五月十
    六日，至花蓮縣吉安鄉○○○街六十六號二號二樓丙○○住處搜索，經乙○○主
    動供出而在同址地下室消防箱中，起獲乙○○所有之前開銀色土造鋼筆手槍一支
    （警製槍枝管制編號0000000000號）、黑色土造雙管長槍一把（警製
    槍枝管制編號0000000000號）及制式霰彈七顆（鑑定時試射二顆）。
三、案經庚○○告訴及花蓮縣警察局移送台灣花蓮地方法院檢察署檢察官偵查起訴。
    理  由
壹、上訴駁回部分（即犯罪事實一部分）：
一、訊之上訴人即被告（以下簡稱被告）丙○○、丁○○、乙○○均矢口否認此部分
    犯行；被告丙○○辯稱：伊向庚○○跟張月娘簽六合彩中了約三百萬元，伊有交
    代弟弟丁○○去跟庚○○、張月娘拿錢，但不知道伊弟弟住到庚○○家，九十二
    年十二月八日伊沒去找庚○○，伊是在電話中跟庚○○說你不還錢也不是辦法，
    庚○○就騎摩托車去領了七萬元，伊沒有妨害他自由云云；被告丁○○辯稱：是
    丙○○打電話叫伊去看張月娘有沒有回來、要伊去要這筆錢，庚○○說他要去台
    中，叫伊在這邊住個二天，並請甲○○作證，切結書不知道是誰寫的，伊去的時
    候切結書已經寫好了，庚○○說要寫這個切結書，伊就問丙○○，丙○○說簽沒
    關係，不一定要住那邊，所以伊就簽了切結書，不知乙○○為何會住在該處云云
    ；被告乙○○辯稱：伊有住到庚○○家，因為庚○○跟張月娘一起當組頭，積欠
    丙○○債務，當時伊並不知道是庚○○的家，以為是丙○○的姪子陳瑋瑞的家，
    是陳瑋瑞帶我到庚○○家裡住的，第二天才知道是庚○○的家，結果伊一個人住
    庚○○家二天，十二月八日庚○○回來的時候，伊並沒有拿刀子抵住庚○○，庚○○回來時丙○○跟丁○○都不在，他們見面是庚○○回來的隔一天，他們才碰
    面，丙○○跟丁○○都沒有打庚○○云云。經查：
（一）被告丙○○於九十二年間因簽中張月娘為組頭之六合彩，彩金約三百餘萬元，
      張月娘因無力給付而避不見面，丙○○遂與丁○○、乙○○及綽號「小強」之
      成年男子等人，自九十二年十二月初起，多次前往庚○○位於花蓮縣花蓮市○○街一百二十三號住處找尋張月娘，丙○○並以庚○○與張月娘共同積欠賭債
      為由，轉向庚○○要求償還；丙○○、丁○○、乙○○、「小強」等人並於九
      十二年十二月四日下午五時許，至庚○○住處，以三字經辱罵庚○○，同日下
      午七時許，被告等人再度前往上址，對庚○○加以恐嚇稱：把錢交出來，否則
      要讓伊受傷、對其全家不利等語，以脅迫庚○○答應彼等住居該處等事實。迭
      據被害人庚○○、證人甲○○於警詢時、檢察官偵查中及審理時證述明確，並
      有被告丁○○及庚○○、甲○○所簽名，內容為同意丁○○暫住至九十二年十
      二月七日後即自動搬出等語之切結書影本一紙（見偵查卷第四四頁）附卷可稽
      。徵諸常情，一般人遭逢他人前來討債，如非情勢所逼，豈會答應讓討債之人
      入住家門，更何況上開賭債為張月娘所積欠而與庚○○無涉，故被害人庚○○
      及證人甲○○所述應屬實情而可採信。又被告三人於簽立切結書時均在場，亦
      據被害人庚○○及證人甲○○證述明確（見偵查卷第三一、四二頁、原審卷第
      一二六、一三五頁），且乙○○於簽立切結書後即在庚○○上址住處居住二日
      ，為被告乙○○所自承（見偵查卷第二七頁），並據證人甲○○證述明確（見
      原審卷第一三四頁）；則被告丁○○與丙○○、乙○○等人對於以恐嚇之方法
      脅迫庚○○同意彼等居住上址之行為，應有犯意聯絡，可堪認定。被告丙○○
      辯稱是庚○○自動領款還債、被告丁○○辯稱只是單純簽切結書、被告乙○○
      辯稱以為是朋友陳瑋瑞的家云云，均與前開事證及經驗法則有違，顯係卸責之
      詞，無可採信。
（二）被害人庚○○於簽立切結書後離家至同年月八日凌晨五時許返回家中，丙○○
      即以腳踢庚○○肚腹，並叫居住該處之乙○○下來，乙○○並持用刀子一把，
      以刀背揮砍庚○○胸腹部，造成庚○○之左側肋部受有三公分乘零點五公分之
      皮膚擦傷、紅腫傷害，丙○○並持用不詳之器物一把，朝庚○○頭部點指，並
      高喊「給你死」等語，以恐嚇庚○○，庚○○遂於九十二年十二月八日晚間七
      時許，提出現金七萬元交付綽號「小強」之人之事實；亦經被害人庚○○、證
      人甲○○證述明確，並有庚○○之驗傷診斷書影本一紙可按（見偵查卷第四五
      頁）。證人甲○○於原審雖稱被告乙○○係以刀背抵住庚○○云云，惟參酌被
      害人庚○○上開驗傷診斷書上所載之傷勢，如非遭到刀背揮砍而係以刀背抵壓
      ，當不致於受到上開傷勢，故被害人庚○○所述遭被告乙○○以刀背揮砍等情
      應堪採信；被告丙○○、乙○○辯稱未傷害庚○○云云，亦無可採。而被告丙○○亦坦承被害人庚○○有交付現金七萬元之事實不諱（見原審卷第三五頁）
      ，參酌上述情節，足徵被害人庚○○確實是受到被告丙○○、乙○○等人之強
      暴、脅迫，不得已而交付七萬元無訛。
（三）又被害人庚○○返家後遭到丙○○、乙○○等人傷害之際，被告丁○○否認其
      在場參與，被害人庚○○則陳明其並不確定丁○○是否在場等情（見原審卷第
      一二０、一三０頁），且據證人甲○○證稱當時被告丁○○在外面，距離約一
      百公尺等語（見原審卷第一三三頁）；是並無明確之證據足認為被告丁○○對
      於九十二年十二月八日以後被告丙○○、乙○○等人之傷害、強制犯行有何犯
      意聯絡及行為分擔。另公訴意旨雖認為被告丙○○於九十二年十二月八日是持
      外觀疑似槍枝之器物一把朝被害人庚○○頭部點指予以恐嚇等語，惟此部分亦
      為被告丙○○、乙○○所堅詞否認，而被害人庚○○於警詢時係稱：槍械我沒
      看清楚，但整枝是黑的等語（見警卷第三三頁），而證人甲○○則稱沒看到槍
      械等語（見警卷第四二頁），雖然被害人庚○○、甲○○於審理時堅稱對方有
      持槍云云，然彼等陳述先後既不一致，已有瑕疵可指，復無積極之證據足資認
      定被告丙○○當時持有槍枝之事實，自無從認為被告丙○○係持槍枝恐嚇被害
      人庚○○，均併此敘明。
（四）綜上各節，被告丙○○、丁○○、乙○○、綽號「小強」之人，對於共同以恐
      嚇之方式脅迫被害人庚○○同意彼等入住其家中，及被告丙○○、乙○○、綽
      號小強之人於九十二年十二月八日再以強暴、脅迫之方法強制被害人庚○○償
      債之事實，均堪認定。被告丙○○、丁○○、乙○○所為前開辯詞，均無可採
      ，應依法論科。
二、核被告丙○○、乙○○此部分所為，係犯刑法第三百零四條以強暴脅迫使人行無
    義務之事罪，同條以脅迫使人行無義務之事罪，及同法第二百七十七條第一項之
    傷害罪；被告丁○○所為係犯刑法第三百零四條以脅迫使人行無義務之事罪。按
    刑法第三百零四條之強制罪，其行為原即包括強暴、脅迫之情事在內，故於以強
    暴、脅迫方法使人行無義務之事之行為過程中，有對被害人施加恐嚇行為，自屬
    包含於妨害自由之同一意念之中，縱其所為合於刑法第三百零五條恐嚇危害安全
    罪之要件，仍應視為強制罪之部分行為（最高法院七十四年台上字第三四０四號
    判例參照）；故被告丙○○、丁○○、乙○○等人恐嚇被害人庚○○以強制其同
    意彼等住入其住所之恐嚇犯行、被告丙○○於九十二年十二月八日持器物朝庚○○頭部點指並恐嚇之犯行，均為所涉強制罪之部分行為，不另論罪。公訴人認被
    告丙○○前開持器物朝庚○○頭部點指並恐嚇之犯行，另犯刑法第三百零五條之
    恐嚇罪，尚有誤會。又實施強制罪非當然以傷害人之身體為當然之手段，若具有
    傷害犯意且發生傷害之結果，自應另負傷害罪責（最高法院九十一年台上字第一
    四四一號判決參照）；本件被告丙○○、乙○○於九十二年十二月四日強制被害
    人庚○○同意彼等住在其住處後，待至同年十二月八日庚○○自外返家時，被告
    丙○○、乙○○顯係因催討多日均無所獲，而思加諸暴力傷害庚○○進一步迫使
    庚○○產生畏懼而償還賭債，因而踢打傷害庚○○，其顯然另有傷害之犯意，可
    堪認定。被告丙○○、丁○○、乙○○及綽號「小強」之人，就強制住入庚○○
    家部分；被告丙○○、乙○○、及綽號「小強」之人就傷害及強制庚○○還款部
    分；均有犯意聯絡及行為分擔，為共同正犯。被告丙○○、乙○○所犯以強暴脅
    迫使人行無義務之事罪，及以脅迫使人行無義務之事罪間，時間緊接，所犯基本
    構成要件相同，顯係基於概括之犯意反覆為之，為連續犯，應論以情節較重之連
    續以強暴脅迫使人行無義務之事罪。又被告丙○○、乙○○所犯連續以強暴脅迫
    使人行無義務之事罪與傷害罪間，有方法結果之牽連關係，應從一重依傷害罪論
    處。被告丙○○、乙○○所犯傷害罪，及未經許可持有可發射子彈具有殺傷力手
    槍罪（撤銷改判部分，容後詳述）間，犯意各別，行為亦殊，應分論併罰。又被
    告丙○○前曾因如事實欄所述之罪，經法院判處有期徒刑四月確定並執行完畢，
    其於五年內再犯本件有期徒刑以上之罪，為累犯，應依法加重其刑。
三、原審因依上開法律規定，再審酌被告丙○○、丁○○、乙○○之素行、個人參與
    犯案之程度、因債務糾紛而犯案之動機、犯罪之手段、情節、被害人所受之損害
    、持槍射擊危害社會秩安甚鉅等一切情狀，分別就此部分量處丙○○有期徒刑一
    年四月、乙○○有期徒刑一年、丁○○有期徒刑六月，並就被告丁○○部分諭知
    易科罰金之折算標準。且敘明（一）公訴人另指：被告丙○○、丁○○、乙○○
    侵入住宅部分，及被告丙○○恐嚇庚○○敢報案要小心之部分。被害人庚○○雖
    係在被告等人之脅迫下而同意被告等人住在其住處，惟被告庚○○尚能徵詢律師
    意見，並要求被告等簽立切結書後始得居住，則被害人庚○○對於被告等能否居
    住其房屋一事，雖有遭到被告等人之脅迫，惟尚未達到不能抗拒之程度，而仍有
    決定同意與否之意思自由可堪認定，則被告等人居住被害人庚○○房屋之行為，
    既係得到屋主庚○○之同意，則彼等此部分之行為即難認為構成刑法第三百零六
    條之侵入住宅罪。又被害人庚○○於檢察官偵訊時雖稱報警後，丙○○又去其住
    處恐嚇稱敢告他，要伊死等語，惟被害人庚○○於本院審理時結證稱：作完筆錄
    後，被告三人有來找伊，但沒找到，是別人告訴伊被告放話恐嚇，伊沒有親耳聽
    到等語（見原審卷第一二三頁），則被害人庚○○是經由他人轉告，並非親耳聽
    聞；又證人甲○○於偵查中雖稱事後被告丙○○稱敢報案，要小心一點，要我們
    注意一點等語，與被害人庚○○所述恐嚇之內容亦不相符，其證詞尚難遽予採信
    ，故被告丙○○是否於九十二年十二月十日前往出言恐嚇被害人庚○○，尚難證
    明。惟公訴人認為被告等侵入住宅及被告丙○○上開恐嚇部分，與前揭有罪部分
    有裁判上一罪之牽連關係，爰不另為無罪之諭知。（二）公訴人指被告丙○○、
    乙○○強制張文輝還債並噴漆部分：按犯罪事實應依證據認定之，無證據不得認
    定其犯罪事實，刑事訴訟法第一百五十四條第二項定有明文。按刑法第三百零四
    條第一項之強制罪，所謂「強暴脅迫使人行無義務之事，或妨害人行使權利」者
    ，其強暴脅迫之對象，須以「人」為要件，如妨害人行使權利，被害人並不在場
    ，自無從對人施強暴脅迫，既缺乏強暴脅迫之手段，要與刑法第三百零四條第一
    項之構成要件不符。訊據被告丙○○辯稱：伊從來沒有去要債過，只有把法院的
    支付命令拿給張文輝的媽媽吳玉對，乙○○是伊姪子的朋友，在等當兵，伊跟乙○○不熟等語；被告乙○○則坦承至上址噴漆之行為，惟辯稱：並非被告丙○○
    要伊前往噴漆的云云。公訴人固提出證人吳玉對於偵查中之證詞、其住處遭噴漆
    之照片二張、張文輝民事支付命令聲請狀影本一份、張文輝簽發之本票一紙為其
    證據，惟查：證人吳玉對自偵查中至本院訊問時均一致指稱其住處被噴漆時，其
    並不在家中，是鄰居通知才知道，其子張文輝亦不在家中；打電話或噴漆的人並
    沒有恐嚇等語（見偵查卷第一五五頁、原審卷第一三八頁筆錄），與被告乙○○
    所述因債務人都不接電話且無法聯絡才會噴漆等語相符（見警卷第一七頁），依
    此以觀，被告乙○○既利用吳玉對或張文輝不在時，對吳玉對住處鐵門加以噴漆
    ，揆諸前揭說明，被告二人自無從對吳玉對或張文輝施以強暴脅迫，則既缺乏施
    強暴脅迫之手段，要與刑法第三百零四條第一項之構成要件不符，故被告二人此
    部分之犯行自難成立，惟公訴人認為與前揭有罪部分有裁判上一罪之連續犯關係
    ，亦不另為無罪之諭知。（三）被告三人涉犯組織犯罪條例及非法持有槍、彈部
    分：按公訴人提出被告丁○○於九十三年五月二十四日警詢時及偵查中自白為被
    告丙○○保管槍枝及子彈，以及手機、電池即指槍枝及子彈之供述為證據，被告
    丁○○及辯護人均抗辯上開筆錄係因警方借訊時，其遭到警員勒住頸部揚言要加
    以修理以及告知如果配合回答即可交保，因此乃為前開不實之供述，而主張前開
    筆錄無證據能力，並指稱涉及刑求之警員為花蓮縣警察局刑警隊警員黃志強、劉
    玉堂。惟原審依照被告丁○○及辯護人所指述，傳喚黃志強、劉玉堂到庭，被告
    丁○○及辯護人均改稱刑求者並非彼二人，且陳明無法提出刑求者之年籍資料供
    參（見原審卷第二六一頁），復無任何之驗傷資料可佐，本院斟酌被告丁○○於
    前開警詢製作筆錄時及已委任辯護律師黃健弘全程陪同在場，有前開警詢筆錄上
    黃健弘律師之簽名可資證明，於檢察官偵查中被告丁○○並明確陳明警方並無刑
    求之情形（見偵查卷第一四九頁），筆錄再經黃健弘律師簽名，則被告丁○○果
    真遭到刑求，又豈會未告知其辯護律師？辯護律師又豈會隻字未提？足徵被告丁○○所辯上開筆錄係遭到刑求而自白云云，顯屬事後卸責之詞，辯護人徒以被告
    丁○○於偵訊時有哭泣請求交保一節以證明警方確有刑求並以交保利誘自白云云
    ，委無足採，故被告丁○○前開警詢筆錄及偵訊筆錄應有證據能力，先此敘明。
    再公訴意旨所指上開犯罪情節為被告三人所堅決否認，均辯稱：未共同組成任何
    團體或討債團體等語。經查，公訴意旨認被告三人涉組織犯罪防制條例罪嫌，無
    非係以被告丙○○、丁○○與乙○○之電話監聽譯文、被告等前開犯罪事實一、
    二之犯行為其主要論據。按所謂犯罪組織，係指三人以上，有內部管理結構，以
    犯罪為宗旨或以其成員從事犯罪活動，具有集團性、常習性及脅迫性或暴力性之
    組織，且該組織應具備其中「集團性、常習性及脅迫性」三項，或其中「集團性
    、常習性及暴力性」項，始構成該條例所稱之犯罪組織，組織犯罪防制條例第二
    條之規定可資參照。又所稱之「內部管理結構」，即有上下屬從關係之謂，亦即
    組織內部有主持人或首領與幫眾層級之分，有階級領導、下屬須服從主持人或首
    領之命令行事，違抗者依內部規範懲處，至於有無組織名稱、入幫儀式及明文之
    幫規等則非所問，以別於共犯、結夥犯之組成；而「常習性」指組織以長期存續
    為目的。本件公訴人對於所指訴被告丙○○主持之犯罪組織，其內部管理結構究
    竟如何？並未能作一明確之指述，而遍觀卷附之前開電話監聽譯文，亦未言及被
    告丙○○有組織任何犯罪團體，或被告丁○○、乙○○有何參與犯罪團體之組織
    之情形。另被告三人所犯前開向庚○○強制討債部分，係因被告丙○○偶然簽中
    六合彩而產生之債權糾葛；向唐耀東開槍部分，亦係肇因於辦理廟會而衍生對於
    唐耀東之不滿，客觀上均屬偶發之事件；至於向張文輝討債之單一事件，尚不足
    以認為被告等人有長期為人討債之情形。從而，僅憑公訴人所提出之前開證據資
    料，尚無從認為被告三人已經成立犯罪組織。又依照卷附之前開電話監聽譯文中
    ，被告丙○○與綽號「阿彬」、「雄哥」、「眼鏡賢」、「阿安」、及被告丁○○間之對話或有提及「手機」、「電池」等物，丙○○並曾向丁○○稱會拿五個
    電池回去等語，惟被告丙○○、丁○○均矢口否認手機、電池即為槍及子彈之意
    ，且在丁○○位於花蓮市○○路七十七號住處並未查得任何槍枝及子彈，則被告
    丙○○、丁○○於前開譯文中所陳述之手機、電池即無任何的補強證據可認為槍
    枝、子彈之意思。被告丁○○於九十三年五月二十四警詢及檢察官偵查中雖一度
    承認有替被告丙○○保管槍枝、子彈，以及手機、電池即指槍及子彈之意等情，
    惟其上開自白，並無任何補強證據可資證明；至於扣案被告乙○○所有之前開槍
    枝、子彈並非在丙○○或丁○○住處內查獲，公訴人亦陳明上開扣案槍枝子彈是
    用以證明向唐耀東開槍之事實（見原審卷第六五頁），是以扣案上開槍彈亦難認
    為是被告三人組織犯罪團體所持有之槍、彈。是本件並無相關之補強證據可資證
    明被告三人有何組成以非法持用槍、彈，為暴力討債之犯罪組織之事實。惟公訴
    人認為被告三人此部分之行為，與前開有罪部分有裁判上一罪之牽連關係，而不
    另為無罪之諭知。認事用法均無違誤，量刑亦甚妥適，被告丙○○、丁○○、乙○○就此部分上訴，否認犯罪，均無理由應予駁回。
貳、撤銷改判部分（即犯罪事實二部分）：
一、訊據被告乙○○對其於犯罪事實二所述之時間，由其一人持槍至被害人唐耀東住
    處開槍射擊之事實坦承不諱，惟辯稱：被告丙○○不知道伊要去開槍，是事後才
    跟他講的云云。被告丙○○則矢口否認有此部分犯行，辯稱：當天伊並未到唐耀
    東住處，亦不知道為何乙○○會去跟唐耀東開槍；之前唐耀東辦廟會伊找了藝人
    許孝舜等人，唐耀東說要包紅包給藝人，後來沒有包，反而伊替唐耀東包了十二
    萬元給藝人，伊有跟唐耀東說，紅包都沒有包，伊很難下台，唐耀東就說以後再
    說，我也沒有再提了云云。經查：
（一）被害人唐耀東位於花蓮縣新城鄉康樂七十六號住處，於九十三年四月十七日凌
      晨二時四十五分左右，遭人持槍擊破三面窗戶玻璃之事實，業據證人戊○○於
      警詢時證述明確（見警卷第四四頁），並有現場照片八幀附卷可按（見警卷第
      七四頁起）。
（二）警方於九十三年五月十六日下午七時三十分許，持搜索票至花蓮縣吉安鄉○○○街六十六號二樓之二搜索未查獲槍彈，嗣經被告乙○○帶同警方在上址地下
      二樓停車場消防栓內起出銀色土造鋼筆手槍一支（警製槍枝管制編號0000
      000000號）、黑色土造雙管長槍一把（警製槍枝管制編號000000
      0000）、子彈七顆（鑑定時試射二顆）等扣案。且經鑑定結果，上開土造
      鋼筆手槍一枝，「認係兩節式土造管槍，以打擊底火（藥）引爆子彈內火藥為
      發射動力，機械性能良好，可擊發12GAUGE制式霰彈，認具殺傷力」；上開土
      造雙管長槍一枝，「認係土造霰彈槍，以打擊底火（藥）引爆子彈內火藥為發
      射動力，經檢視，其中壹管欠缺撞針，另壹管認可供擊發適用子彈使用，認具
      殺傷力」；上開子彈七顆（試射二顆），「認係12GAUGE制式霰彈，認均具殺
      傷力」，此有內政部警政署刑事警察局九十三年六月三日刑鑑字第Ｚ0000
      00000號槍彈鑑定書及槍枝、子彈照片足參（見警卷第七十頁起、偵查卷
      第一七二頁起）。而扣案之前開銀色土造鋼筆手槍一支、黑色土造雙管長槍一
      把為被告乙○○於九十一年間某日，在南投縣集集火車站附近向綽號「臭補」
      之人所購買，子彈為買槍時所贈送，均為被告乙○○所有，其並以前開銀色土
      造鋼筆手槍一支對被害人唐耀東住處開槍等情；業據被告乙○○於審理時供述
      明確（見原審卷第二五九、二七七頁），被告乙○○之自白核與事實相符，堪
      予採信。
（三）再被告丙○○自承為其所使用之0000000000號行動電話（見原審卷第二八八頁
      ），依其電話監聽譯文所示：九十三年四月十七日二時四十四分七秒：Ａ（即
      丙○○）對某男稱：「我在耀東他家門口」、「明天怎麼樣你都不能講哦，你
      不能出賣我」，同日二時五十一分五秒至二時五十五分十六秒：Ａ（即丙○○
      ）對某男稱：「我去耀東他家玻璃都打破開三槍」、「三槍就是我開的啦」、
      「去他家門口開三槍玻璃全部打破明天報紙就登出來了」，同日二時五十四分
      五十五秒至二時五十五分五十三秒：Ａ（即丙○○）對某男稱：「我剛才去耀
      東家開三槍」某男稱：「要幹什麼啊」、Ａ（即丙○○）稱：「我對他不爽啦
      」、「我那麼挺他他把我裝傻，他家玻璃全破」、「耀東我要找他輸贏，把我
      裝孝為」，同日三時三分三十秒至三時五分十一秒：Ａ（即丙○○）對某女稱
      ：「剛才去那個開手機開三支手機」、「唐耀東操你媽的」、「許孝順（應為
      許效舜之誤）的是他說要挺我」等語（見偵查卷第六五頁起）。依此以觀，被
      告丙○○於和友人通話之電話中，已明白表示確有至被害人唐耀東住處開三槍
      打破玻璃之事實無訛。再參酌被告乙○○供稱：當初唐耀東要辦廟會，找丙○○及乙○○要我們把場面炒熱起來，並說辦完後要包紅包給那些明星，我們遂
      從台北找明星下來，結果都沒有聯絡，紅包也沒有包，我越想越不甘心，就去
      開槍等語（見原審卷第二六頁）；被告丙○○亦供稱：九十三年的三月七日辦
      廟會，唐耀東說要包紅包給藝人，但沒有包，反而我替他包了十二萬給藝人，
      我有跟唐耀東說，紅包都沒有包，我很難下台，他就說以後再說等語（見原審
      卷第三五頁）。再與被告丙○○於前揭電話譯文中所言及「許效舜的是他說要
      挺我」等語相互對照，堪認被告丙○○對於唐耀東未給付紅包給藝人，反而由
      伊給付十二萬元紅包一事極為不滿，以致被告丙○○懷恨在心，遂於前開時、
      地偕同被告乙○○對被害人唐耀東住處開槍無訛。
（四）被告丙○○雖以前詞置辯，並提出證人黃智明以為其於九十三年四月十七日凌
      晨槍擊時之不在場證明；惟查：證人黃智明於原審時證稱：「（辯護人問：九
      十三年四月十七日你在作何事？）我記不太清楚。（辯護人問：有無曾經壹個
      晚上跟丙○○喝過酒？）有。（辯護人問：是否在四月十七日的晚上？）大約
      ，應該就是在這個時候。當天晚上約十一點多，丙○○到家裡找我，我們就一
      起喝酒，喝到隔天的凌晨二點，大約二點左右，他接到一通電話，說臨時有事
      就先離席」等語（見原審卷第一八九頁）。依其所言，證人黃智明對於其九十
      三年四月十七日在作何事、是否確實與丙○○在一起喝酒，其實並不清楚；況
      縱其所述屬實，其於當日凌晨二時許即與被告丙○○分手，故其所述尚難作為
      被告丙○○未至唐耀東住處開槍之不在場證明，併此敘明。
（五）綜上各情，被告乙○○持有扣案之二把槍械及子彈，並於九十三年四月十七日
      凌晨二時四十五分左右，與被告丙○○一同至被害人唐耀東住處開槍之事實，
      可堪認定。被告丙○○上開辯詞，及被告乙○○所稱丙○○是事後才知道開槍
      一事云云，顯係事後維護被告丙○○之飾詞，無可採信，彼二人此部分之犯行
      ，亦堪認定。
二、核被告丙○○、乙○○此部分所為，均係犯修正前槍砲彈藥刀械管制條例第十一
    條第四項之未經許可持有可發射子彈具有殺傷力手槍罪，及同條例第十二條第四
    項未經許可持有子彈罪。另槍砲彈藥刀械管制條例，經於九十四年一月二十六日
    修正公布，原第十一條第四項經刪除併入第八條第四，而項規定為「未經許可，
    持有、寄藏或意圖販賣而陳列第一項所列槍枝者，處三年以上十年以下有期徒刑
    ，併科新台幣七百萬元以下罰金」；被告二人行為後，上開法律既經修正，並提
    高其刑度，自以修正前之同條例第十一條第四項之規定有利於被告，依刑法第二
    條第一項但書自應依行為時即修正前之舊法處斷。被告乙○○同時持有扣案之手
    槍、長槍及子彈，被告丙○○同時持有扣案之銀色手槍及子彈，均為一行為觸犯
    數罪名之想像競合犯，應從一重之修正前槍砲彈藥刀械管制條例第十一條第四項
    之未經許可持有可發射子彈具有殺傷力手槍罪。被告丙○○、乙○○所犯傷害罪
    （上訴駁回部分）及未經許可持有可發射子彈具有殺傷力手槍罪間，犯意各別，
    行為亦殊，應分論併罰。又被告丙○○前曾因如事實欄所述之罪，經法院判處有
    期徒刑四月確定並執行完畢，其於五年內再犯本件有期徒刑以上之罪，為累犯，
    應依法加重其刑。原判決對被告二人此部分論罪科刑，固非無見；惟未及比較適
    用上開法律，尚有未洽。被告丙○○上訴否認此部分犯行，被告乙○○上訴謂此
    部分僅係其一人所為，均無理由；但原判決既有未洽，仍應與定執行刑部分一併
    撤銷改判。爰審酌被告丙○○、乙○○之素行，其等參與犯案之程度，及犯罪之
    動機、手段、情節、被害人所受之損害、持槍射擊危害社會秩安甚鉅等一切情狀
    ，分別量處如主文第二、三項所示之刑，並就罰金刑部分諭知易服勞役之折算標
    準及定其應執行刑。扣案之土造鋼筆手槍一支（警製槍枝管制編號000000
    0000號）、土造雙管長槍一把（警製槍枝管制編號0000000000號
    ）及制式霰彈五顆，均屬違禁物，爰依刑法第三十八條第一項第一款之規定，宣
    告沒收；至扣案之制式霰彈二顆，業於鑑定時試射擊發，已不具殺傷力毋須宣告
    沒收，併此敘明。
三、公訴意旨另以：被告丙○○與乙○○係基於迫使唐耀東償債之強制犯意，而於前
    開犯罪事實二之時間、地點前往開槍，因認被告丙○○、乙○○此部分另涉刑法
    第三百零四條第一項之強制罪嫌等語。經查：被告丙○○、乙○○是因為被害人
    唐耀東辦廟會時，丙○○為其找藝人到場炒熱場面，然唐耀東事後並未包給藝人
    任何紅包，以致於被告丙○○與乙○○不滿唐耀東之作為而開槍，已如前述。惟
    被告丙○○供稱事後僅告知唐耀東紅包沒有包，其很難下台等語，被告乙○○亦
    供稱其開槍的目的只是要表達不滿而已；我覺得幫他這個忙，卻弄得沒有面子等
    語（見原審卷第二四七頁）。足認被告丙○○、乙○○並未明示向唐耀東催討前
    開紅包債務，則依卷內事證，應認被告二人前去被害人住處開槍之目的應僅止於
    表達不滿，尚無從認為是為強制唐耀東償債之行為。惟公訴人認為被告等此部分
    行為與前開持有槍枝有罪部分有裁判上一罪之牽連關係，爰不另為無罪之諭知，
    附此敘明。
據上論斷，應依刑事訴訟法第三百六十九條第一項前段、第三百六十八條、第三百六
十四條、第二百九十九條第一項前段，九十四年一月二十六日修正前槍砲彈藥刀械管
制條例第十一條第四項、第十二條第四項，刑法第二條第一項但書、第十一條前段、
第二十八條、第五十五條、第四十二條第三項、第三十八條第一項第一款、第五十一
條第五款，罰金罰鍰提高標準條例第二條，現行法規所定貨幣單位折算新臺幣條例第
二條，判決如主文。
本案經檢察官翟光軍到庭執行職務。
中　　　華　　　民　　　國　　九十四　　年　　　四　　　月　　 十一 　　日
                                    審判長法官  吳鴻章
                                          法官　蔡勝雄
                                          法官　林德盛
右正本證明與原本無異。
本件丙○○、乙○○傷害部分，及丁○○部分不得上訴。
如不服本判決丙○○、乙○○違反槍砲彈藥刀械管制條例部分，應於送達後十日內，
向本院提出上訴狀。其未敘述理由者，並應於提出上訴狀後十日內向本院補提理由狀
(須附繕本)。
                                        書記官　劉夢蕾
中　　　華　　　民　　　國　　九十四　　年　　　四　　　月　　 十一 　　日
附錄本判決論罪之法律條文：
九十四年一月二十六日修正前槍砲彈藥刀械管制條例第十一條第一項、第四項：
未經許可，製造、販賣或運輸第四條第一款所稱其他可發射金屬或子彈具有殺傷力之
各式槍砲者，處五年以上有期徒刑，併科新臺幣一千萬元以下罰金。
未經許可，持有、寄藏或意圖販賣而陳列第一項所列槍砲者，處一年以上七年以下有
期徒刑，併科新臺幣七百萬元以下罰金。
九十四年一月二十六日修正後槍砲彈藥刀械管制條例第八條
未經許可，製造、販賣或運輸鋼筆槍、瓦斯槍、麻醉槍、獵槍、空氣槍或第四條第一
項第一款所定其他可發射金屬或子彈具有殺傷力之各式槍砲者，處無期徒刑或五年以
上有期徒刑，併科新臺幣一千萬元以下罰金。
未經許可，轉讓、出租或出借前項所列槍枝者，處五年以上有期徒刑，併科新臺幣一
千萬元以下罰金。
意圖供自己或他人犯罪之用，而犯前二項之罪者，處無期徒刑或七年以上有期徒刑，
併科新臺幣一千萬元以下罰金。
未經許可，持有、寄藏或意圖販賣而陳列第一項所列槍枝者，處三年以上十年以下有
期徒刑，併科新臺幣七百萬元以下罰金。
第一項至第三項之未遂犯罰之。
槍砲彈藥刀械管制條例第十二條第四項：
未經許可，持有、寄藏或意圖販賣而陳列子彈者，處五年以下有期徒刑，併科新台幣
三百萬元以下罰金。
